【裁判字號】    98,台抗,882
【裁判日期】    981105
【裁判案由】    離婚
【裁判全文】
最高法院民事裁定              九十八年度台抗字第八八二號
再 抗告 人  甲  ○
訴訟代理人  曾郁智律師
上列再抗告人因與乙○○間請求離婚事件，對於中華民國九十八
年九月二十九日台灣高等法院裁定（九十八年度家抗字第五○號
），提起再抗告，本院裁定如下：
    主  文
原裁定廢棄，應由台灣高等法院更為裁定。
    理  由
本件再抗告人對於台灣宜蘭地方法院（下稱宜蘭地院）九十八年
度婚再字第一號判決提起上訴，宜蘭地院以該判決於民國九十八
年四月二十二日即送達再抗告人之訴訟代理人符以鴻，再抗告人
遲至同年五月十八日始提起上訴，已逾二十日之不變期間為由，
裁定駁回其上訴。再抗告人不服，提起抗告。原法院以：上開判
決係送達予再抗告人之訴訟代理人符以鴻，送達處所為委任狀所
載之宜蘭縣羅東鎮○○路一九四號（下稱興東路一九四號），送
詳證書之收件人雖蓋「陳繼民律師」之印章，但證人符以鴻證稱
其平常利用該址與人見面，中午時間大概都會去該處查看有無信
件，陳繼民律師事務所亦設在該址；另陳繼民律師於宜蘭律師公
會登錄之事務所地址，確為該址；證人陳繼民亦證稱該址為其收
受法院文件之地址，送達證書上所蓋「陳繼民律師」印章，係其
交予符以鴻，授權符以鴻蓋用各等語，是該送達證書顯係符以鴻
持「陳繼民律師」之印章蓋上。該判決既由再抗告人之訴訟代理
人收受，自生送達之效力，再抗告人逾二十日始提起上訴，宜蘭
地院裁定駁回其上訴，並無不合等語，裁定駁回再抗告人之抗告
。
惟查證人符以鴻於原法院證稱「其中午時間會至興東路一九四號
處查看有無信件，正好那段期間其去南部，所以沒有收到」；證
人陳繼民稱「送達證書上之印章係我的，印章我交給符以鴻，幫
我代收。法院傳我作證，我問他（指符以鴻）何事，他說他將我
的印章交給他的朋友代蓋，我說怎麼可以將我的印章交給別人代
蓋代收法院文書」各等語（見原法院卷二四、三三頁）。依彼等
所證，上開判決並非由符以鴻收受而蓋用「陳繼民律師」印章，
而係第三人持符以鴻交付之該律師章代為收受；原法院以該二人
之證言為據，謂該判決係由符以鴻收受云云，顯與卷證資料不符
。而實際收受該判決之人為何人，是否屬民事訴訟法第一百三十
七條第一項所稱應受送達人即符以鴻之同居人或受僱人，攸關該
判決是否合法送達，原法院未詳為調查審認，遽為不利再抗告人
之裁定，於法自有未合。再抗告意旨，指摘原裁定不當，求予廢
棄，非無理由。
據上論結，本件再抗告為有理由。依民事訴訟法第四百九十五條
之一第二項、第四百七十七條第一項、第四百七十八條第二項，
裁定如主文。
中    華    民    國  九十八  年   十一   月    五    日
                      最高法院民事第一庭
                          審判長法官  蕭  亨  國
                                法官  葉  勝  利
                                法官  高  孟  焄
                                法官  鄭  玉  山
                                法官  黃  秀  得
      本件正本證明與原本無異
                                      書  記  官
中    華    民    國  九十八  年   十一   月   十八   日
                                                      ｍ


司法院資訊處製作；財團法人民間司法改革基金會備份。
